Archives du duché de Caderousse
Archives départementales de Vaucluse
- Fiefs et domaines
  - Biens d'Orange
    - Titres des directes
      - Titres particuliers
        - Moulins
          - Moulins de Franc Ardille ou Franc Arbitre, moulin à blé et moulin à huile, au quartier de Bonnebarbe, 1529-1777; 2 E 9/1068
            - A.C. Orange BB 56 Verbaux et enchères, fol. 181: curage de la Meyne, depuis le moulin de la ville en descendant jusqu'au moulin à blé de M. de Caderousse (31 août 1634); fol. 780: travaux d'élargissement de la Meyne depuis le pont de la roubine jusqu'au bout de la maire vieille étant au dessus du moulin à blé de M. de Caderousse (17 août 1658).
            - B.M. Avignon Ms 4055, fol. 72 v°: arrentement du moulin de Franco Arbilio sur le territoire d'Orange par Guillaume d'Ancézune (11 janvier 1499).
            moulin; Allauze, Pierre; Allauze, Guillaume; Meyne (Vaucluse, France; cours d'eau); Orange (Vaucluse, France) -- Moulin de Franc-Arbitre
          - Titres du moulin et des eaux des Arènes à Orange, 1105-1311; 2 E 9/1069; rouleau de parchemin (1311).
            Inventaire de 1525, t. 3, fol. 196 "Salomon" et Inventaire de 1695, t. 14, "second volume" (nouvelle pagination), fol. "Orange 17e tiroir 1re liasse n° 1-2".
            Achat de 1105: t. 3, fol. 195 "Salomon" "a".
            Vente Raymond Bernard de 1105: "Salomon" "b". Inventaire de 1695, t. 14, fol. 180 v° 15e tiroir 4e liasse n° 3.
            Procès de 1311: Inventaire de 1525, t. 3, fol. 196 "Salomon" "c".
            Achat par Raymond, Pierre et Raimbaud d'Ancézune d'une terre aux Arènes (1105); vente par Raymond Bernard à Raymond d'Ancézune et ses frères, Pierre et Raimbaud, d'une terre "vers les Arènes" (1105); "procès litteratoire" de la saisie et encan du moulin à l'instance de l'abbé de Montmajour contre Bertrand, Raymond et Guillaume Ponson, frères, d'autorité de la cour ordinaire d'Orange et de Raymond des Baux, prince d'Orange (1311).
            Ventes de 1105: voir 12 NUM 70-71
            enchères; Ponson, Bertrand; Bernard, Raymond; Ancézune, Raymond d'; Ancézune, Pierre d'; Ancézune, Raimbaud d'; Orange (Vaucluse, France) -- Moulin des Arènes
          - Saisie du moulin des Arène en faveur de l'abbé de Montmajour et remise à Guillaume de Sabran, 1317-1318; 2 E 9/1070; rouleau de 6 peaux de parchemin, cousues avec des bandes de parchemin, bulle en plomb.
            Inventaire de 1525, t. 3, fol. 197-198 "Salomon" "g".
            En conséquence de l'obligation de feu Guillaume Ponson, Guillaume, Raymond et Bertrand Ponson, frères, fils dudit Guillaume, débiteurs, envers Bertrand de Malsang, abbé de Montmajour, suite à la transaction par les procureurs des parties, en présence de Raymond des Baux le 22 décembre 1316, remise du moulin par Guillaume de Cadolle, abbé de Montmajour, à Guillaume de Sabran, seigneur de Mondragon (10 octobre 1318), instrument du 20 décembre 1318 avec bulle.
            20 décembre 1318: bulle en plomb de Raymond des Baux, prince d'Orange, sur repli et sur lacs de soie rouge et marron (couleurs passées), de diamètre 42 mm (équestre/cornet d'Orange). Cat. notice 299.
            bulle en plomb; Ponson, Guillaume; Malsang, Rostan de (abbé de Montmajour); Peyrolerii, Raymond; Cadolle, Guillaume de (abbé de Montmajour); Sabran, Guillaume de (seigneur de Mondragon); Baux, Raymond IV des (prince d'Orange, 1314-1340); Orange (Vaucluse, France) -- Moulin des Arènes
          - Titres du moulin et des eaux des Arènes à Orange: saisie judiciaire, 1317-1318; 2 E 9/1071
            Inventaire de 1525, t. 3, fol. 196 v°-197 "Salomon" "d" et "e".
            Inventaire de 1695, t. 14, "second volume" (nouvelle pagination), fol. "Orange 17e tiroir 1re liasse n° 3-4".
            Délivrance du moulin au prince d'Orange par verbal devant le juge d'Orange (6 septembre 1317) et donation par le prince à Guillaume de Sabran, seigneur de Mondragon, du "moulin dit des Arènes, tours, maisons et terres contigües" (7 juillet 1318, bulle).
            Bulle en plomb du prince d'Orange, sur repli et lacs de soie rouge et marron (couleurs passées), diamètre 44 mm (équestre/cornet d'Orange), bulle détachée. Voir 11 NUM 378. Cat. notice 300.
            bulle en plomb; Sabran, Guillaume de (seigneur de Mondragon); Orange (Vaucluse, France) -- Moulin des Arènes
          - Achat du moulin des Arènes par Pierre Guilhem, 1321; 2 E 9/1072; rouleau de parchemin de 8 peaux cousues avec des bandes de parchemin.
            Inventaire de 1525, t. 3, fol. 198 "Salomon" "h" Inventaire de 1695, t. 14, "second volume" (nouvelle pagination), fol. "Orange 17e tiroir 1re liasse n° 5"; "Coté, paraphé et inventorié n° 134".
            Achat par Pierre Guilhem, de Vaison, de Helis, fille de Guillaume Astouaud, coseigneur de Mazan et Velleron, veuve de Guillaume de Sabran, tutrice de Guillaume, fils dudit Guillaume de Sabran, du moulin des Arènes à Orange, avec ses "tour et maison", à fief franc du prince d'Orange (17 juin 1321).
            de "Maasano et de Vellaron".
            Sabran, Guillaume de (seigneur de Mondragon); Guilhem, Pierre; Astouaud, Helis (veuve de Guillaume de Sabran); Astouaud, Guillaume (coseigneur de Mazan et Velleron); Orange (Vaucluse, France) -- Moulin des Arènes
          - Titres du moulin des Arènes et terres avoisinantes, à Orange, 1327-1442; 2 E 9/1073
            Inventaire de 1525, t. 3 "Salomon" et Inventaire de 1695, t. 14, "second volume" (nouvelle pagination), fol. "Orange 17e tiroir 1re liasse n° 6-10".
            Transaction de 1327: inventaire de 1525, t. 3, fol. 201 v° "Salomon" "r"
            Achat de 1337: t. 3, fol. 199 "Salomon" "l"
            Achat de 1349: t. 3, fol. 210 v° "Clovis" "h"
            Bail de 1401: "Salomon"
            Achat de 1432: inventaire de 1525, t. 3, fol. 199 v° "Salomon" "n"
            Donation de 1442: t. 3, fol. 200 "Salomon" "o".
            Achat de terres, "bail à cultiver" et nouveaux baux, transaction, donation, notamment: transaction entre Pierre de Guillem, évêque de Toulon et Giraud, son frère, d'une part et Bertrand, fils et héritier de Guillaume Ponson, concernant le moulin des Arènes (23 novembre 1327); achat par Giraud Guillem, jurisperit, d'une terre "près du moulin des Arènes" de la directe du vestiaire de l'église Notre-Dame d'Orange (28 juin 1337); achat par Bernard d'Ancézune d'un tiers par indivis des "moulins de la boucherie" ou moulin des Arènes, de la directe de la prévôté (4 juin 1349); bail à cultiver accordé par Giraud de Guilhem à Perrin Paillardy d'une terre au lieu dit "Au moulin des Arènes" (1401); achat par Jeannette de La Vigne, épouse d'Auzias de Guillem, coseigneur de Causans, d'une "boygue" ou terre aux Arènes, à fief franc du prince d'Orange (1432, bulle); donation entre vifs par Jeanne de La Vigne en faveur d'Etienne Gaufredi du moulin des Arènes et d'un bois dit "Prat Fournier" (1442, bulle).
            F. Gasparri, La principauté d'Orange au Moyen Age: en 1356 le moulin des Arènes serait un moulin à papier, d'après Bibl. Apost. Vat. Atti notarili di Orange, reg. 313 fol. 2 (15 juillet 1356).
            Achat de 22 janvier 1432: bulle sur repli et lacs de soie rouge "de la cour temporelle d'Orange", diamètre 40 mm (équestre/cornet d'Orange). Cat. notice 301.
            Donation du 31 décembre 1442: bulle de la cour temporelle, sur repli et lacs de soie rouge, diamètre 40 mm. Cat. notice 302.
            "Giraudo Guillelmi, juris utriusque perito" (1337)
            Achat du 4 juin 1349: au verso, note: "aliené, c'est le moulin des Arènes".
            Achat de 1337: deux peaux de parchemin, trous nombreux.
            bulle en plomb; Guillem, Pierre de (évêque de Toulon); Ponson, Bertrand; Guillem, Giraud de (jurisperit); Paillardy, Perrin; La Vigne, Jeanne de; Geoffroy, Etienne; Guilhermi, Auzias de (seigneur de Causans); Orange (Vaucluse, France) -- Moulin des Arènes
          - Acquisition et arrentements du moulin et des eaux des Arènes à Orange, 1454-1586; 2 E 9/1074
            Inventaire de 1525, t. 3, fol. 200-201 "Salomon" Inventaire de 1695, t. 14, "second volume" (nouvelle pagination) "Orange 17e tiroir 1re liasse n° 10 bis-13".
            Nouveau bail de 1454: t. 3, fol. 201 "Salomon" "Q".
            Achat de 1508: t. 3, fol. 200 v° "Salomon" "p".
            Achat de terres, nouveaux baux, enquête, notamment: nouveau bail par le prince d'Orange en faveur de Jacques Gaufridi de trois "dérivations"pour conduire l'eau au moulin des Arènes (1454; bulle); transaction entre Pierre Gaufridi, seigneur de Maligay et Pierre et Jean Lambert relative à la prise et la distribution des eaux des moulins aux Arènes (1506); achat par Guillaume d'Ancézune de Pierre Gaufridi du moulin des Arènes et d'une treille à la Tour ronde (1508); enquête et attestations de témoins produites de la part de Guillaume d'Ancézune devant la cour du parlement de la principauté d'Orange relatives au béal et à la conduite des eaux du moulin (1516); nouveau bail en faveur de la communauté d'Orange des moulins, jardins, pré et terres des Arènes par Louise, Françoise et Anne d'Ancézune (1549); arrentements des moulins à blé et foulon des Arènes (1532-1565).
            3 E 22/52, fol. 18: estimation du moulin des Arènes, près et hors les murs d'Orange (1514).
            A.D. Isère B 3813 Procédure contenant reconnaissance par Artus Prunier, seigneur de La Boissière, en faveur de Rostain et Anne d'Ancézune pour les moulins acquis par ledit Prunier des consuls d'Orange, moulins situés "sur la rivière de Meyne, hors et près de ladite ville d'Orange" (1562).
            Nouveau bail du 15 janvier 1454: bulle en plomb, sous protection papier ancien, de la "cour temporelle d'Orange", sur repli et lacs de soie rouges, diamètre 50 mm. Cat. notice 303.
            Bail de 1454: dérivations (discursus aquarum), en faveur de Jaques Gauffre, armurier, à novel acapt de troys cours d'eau (analyse de l'inventaire de 1525).
            famille Gaufredi ou Gaufridi.
            bulle en plomb; moulin; arrentement; droit des eaux; Geoffroy, Jacques; Geoffroy, Pierre (seigneur de Malijay); Lambert, Pierre; Malijay (Jonquières, Vaucluse, France); Orange (Vaucluse, France) -- Moulin des Arènes
          - Moulin à papier aux Négades à Orange, 1536-1712; 2 E 9/1075
            Inventaire de 1695, t. 14, "second volume" (nouvelle pagination), fol. 186-189 "Orange 15e tiroir 7e liasse".
            Arrentement, rente foncière, pension., notamment: arrentements du moulin à papier dit Moulin neuf en faveur de Gilet Breysse (1536), Mathieu Breysse (1551, 1556), Guillaume Thibaud (1557), Jean Tacussel (1565, 1566), Pierre Tacussel, fils d'Antoine (1687); bail par le procureur de Thibaud de Lastic et d'Anne d'Ancézune en faveur de Guillaume et Antoine Jusquin du Moulin neuf aux Négades, lequel jouxte "du côté du couchant le moulin à papier de Rostain Cadard d'Ancézune, la rivière de Meyne au milieu" moyennant la cense de deux cents florins (1571); cession par Joseph-François d'Ancézune à Antoine Tacussel, fils de Pierre, du moulin à papier pour un capital de deux mille livres, la pension annuelle de cent livres et la fourniture de deux rames de papier fin à chaque fête de Marie-Madeleine (1712).
            - 3 E 22/82, fol. 245-246: arrentement par Guillaume et Jean d'Ancézune du moulin à papier à trois roues, sis au terroir d'Orange, "sous et près" du bois de Saint-Paul, en faveur de maîtres François de Vasse, Jean Pierre et Amboise Alanen (1517); fol. 246 v°-247: vente de papier à Jacques Isnard, marchand d'Orange (1517).
            - A.C. Avignon II 264 Arrentement du moulin à papier des Négades, notaire Claude Autran (1546).
            A.C. Orange BB 10*, fol. 173: délibération sur l'exposé fait par Alain Renaud, rentier du moulin dit " le moulin de Cayradel ", sis dans Orange, sur la Meyne, contre Guillaume d'Ancézune, coseigneur de Caderousse, qui avait construit un moulin " de draps " et un autre " de papier " au grand préjudice de toute la ville (8 juin 1514); fol. 175: pour la nomination de délégués pour visiter l'état des moulins de Guillaume d'Ancézune (10 juin 1514); fol. 185: pour la réparation des moulins appartenant à Guillaume d'Ancézune (4 décembre 1514).
            H. Chobaut, Les débuts de l'industrie du papier dans le Comtat Venaissin aux XIVe-XVe siècles; Besançon, 1930, p. 27-29: sur les moulins à papier de Caderousse/Orange.
            moulin à papier; Breysse, Gillet; Breysse, Mathieu; Thibaud, Guillaume; Tacussel, Jean (papetier); Tacussel, Antoine (papetier); Jusquin, Guillaume; Jusquin, Antoine; Tacussel, Louis (papetier); Orange (Vaucluse, France) -- Moulin des Négades dit Moulin-Neuf
    - Cadastres, biens fonciers, rentes et impositions
      - Cadastres généraux des granges et biens fonciers au terroir d'Orange et imposition des tailles, manifestes, vérification des biens des forains, 1463-1732; 2 E 9/1076
        Inventaire de 1695, t. 14, "second volume" (nouvelle pagination), fol. 181 "Orange 15e tiroir 5e liasse".
        "Manifestes" et extraits de cadastres de la ville d'Orange, quittances de paiement des tailles, justificatifs d'acquisitions des seigneurs de Caderousse; procès-verbal de vérification des biens des forains dans la ville et le terroir pour la contribution aux charges d'Orange pour les années 1635-1646.
        impôt; forain
      - Déclaration des biens du duc d'Ancézune sis dans la paroisse et communauté d'Orange, à la suite de l'édit royal de mai 1749 (1751), 1731-1751; 2 E 9/1077
        Avec un état des rentes et revenus des domaines de la principauté d'Orange et des terres de Dauphiné en dépendant (après 1731).
      - Procédures devant le parlement contre les consuls d'Orange relatives à la contribution aux tailles et impositions de la communauté, 1567-1667; 2 E 9/1078
      - Rentes foncières sur des possessions du terroir d'Orange, 1329-1595; 2 E 9/1079
        Inventaire de 1695, t. 14, "second volume" (nouvelle pagination), fol. 184-185 "Orange 15e tiroir 7e liasse".
      - Lièves des rentes assises sur des terres des quartiers des Faisses, Bas Feuillet, Russan au terroir d'Orange, 1812-1825; 2 E 9/1080
        "Coté, paraphé et inventorié n° 21".
        "Noms des possesseurs actuels des terres des Faisses qui font une rente foncière de vingt cinq sols par éminée, dix francs par saumée, terme 30 octobre" (1812); "nouvelle liève des rentes provenant de la terre dite des Faisses située dans le territoire d'Orange, quartier de Russan, faite en 1815" avec, à la suite: "notes sur des rentes assises sur les terres des Faisses" (1824-1825).
        Faisses (les) (Orange, Vaucluse, France); Bas-Feuillet (Orange, Vaucluse, France); Russan (Orange, Vaucluse, France)
      - Nouveaux baux des terres des Faisses et Bas Feuillet pour 1717-1718, puis depuis 1717 et mis à jour jusqu'en 1813, 1717-1813; 2 E 9/1081
        Faisses (les) (Orange, Vaucluse, France); Bas-Feuillet (Orange, Vaucluse, France)
      - Rentes foncières assises sur des terres au quartier des Faisses, terroir d'Orange, an XII-1831; 2 E 9/1082
        Actes de rénovation de rente, extraits de minutes de justice de paix, procès verbaux de conciliation, amortissements et autres pièces.
    - Tènements et domaines
      - La Plane d'Aygues et Saint-Paul au terroir d'Orange
        Inventaire de 1695, t. 14 "second volume" nouvelle pagination fol. 162-176 15e tiroir 2e-3e liasses.
        - Titres et autres actes relatifs à la grange, bois, devois et tènement de Saint-Paul, 1500-1651; 2 E 9/1083
          Inventaire de 1525, t. 3 et Inventaire de 1695, t. 14, "second volume" (nouvelle pagination), fol. 162-167 "Orange 15e tiroir 2e liasse".
          Enquête de 1500: Inventaire de 1695, t. 14, fol. 162 "Orange 15e tiroir 2e liasse n° 1".
          Achat de 1502: Inventaire de 1525, t. 3, fol. 71 "Vaspasien" "o".
          Achat de 1512: 1525, t. 3, fol. 17 "Federic" "k k".
          Achat de 1518: fol. 15 "Macabeus Federic" "f f".
          Notamment: enquête par le juge d'Orange, député par le régent de la principauté à l'instance de noble Louis Spérandieu, constatant la mise en devois du bois de Saint-Paul, tant pour la chasse que le pâturage et la vente à plusieurs reprises du droit de chasse et des herbages à divers particuliers (1500); achat par Humbert Mareschal, seigneur de Montfort et Catherine de Bourgogne, mariés, de bois, devois, terres et prés de Louis Spérendieu, appelés "les bois et devois de Saint-Paul" (29 août 1502, bulle); achat par Guillaume d'Ancézune de Louis Spérandieu d'une terre au quartier de Sainte-Cardille sous le devois du bois de Saint-Paul (1512); échange par Aymar d'Ancézune d'une maison avec ses "tabliéz" ou bancs devant l'église de Notre-Dame de Nazareth contre des terres "à la Vanelle" à fief franc du prince et d'autres terres au terroir de Franc Ardille, mouvantes dudit seigneur, de Jean de Bérenger et Françoise, Anne et Louise d'Ancézune (1537); requête de Jean Corrège pour le curage des mayres et valat de Mongin au tènement de Saint-Paul (1624); lettre du gouverneur d'Orange au marquis de Caderousse sur le désir de ce dernier de faire comprendre dans la réserve pour la chasse son bois de Saint-Paul et autres terres adjacentes (1651).
          Achat de 1502: bulle sur repli et "cordelette" de soie décolorée (rouge) de la cour temporelle d'Orange, Philibert de Chalon, prince d'Orange, diamètre 40 mm (lion dans un losange surmonté d'une couronne/cornet d'Orange), métal brillant. Voir 11 NUM 379. Cat. notice 304.
          bulle en plomb; droits seigneuriaux; droit des eaux; Spérandieu, Louis; Mareschal, Humbert (seigneur de Montfort); Chalon, Philibert de (prince d'Orange, 1502-1530); Bourgogne, Catherine de; Bérenger, Jean (seigneur de Puygiron, coseigneur de Caderousse); Saint-Paul, grange de (Orange, Vaucluse, France); Mongin (Orange, Vaucluse, France); Vanelle (la) (Orange, Vaucluse, France)
        - Titres et actes relatifs à la grange et tènement de Rodigonne, quartier des Negades, 1487-1687; 2 E 9/1084
          Inventaire de 1525 "Salomon" et Inventaire de 1695, t. 14, "second volume" (nouvelle pagination), fol. 168-176 "Orange 15e tiroir 3e liasse". Achat de 1487: "Coté, paraphé et inventorié n° 132"
          Inventaire de 1695, t. 14, "second volume" (nouvelle pagination) fol. 168-176 "Orange 15e tiroir 3e liasse n° 1-10".
          Notamment: achat d'une terre aux Negades par noble Rodric de Boutin, chevalier, docteur ez droits, habitant d'Avignon, de la directe de l'église cathédrale d'Orange (1487); autre achat par le même de terres de la directe des religieuses de Saint-Pierre du Puy d'Orange (1496). Lauzime (1496, fragment de bulle); achat par Guillaume d'Ancézune de terres, grange et tènement des Negades de Louise de Bottin, fille et cohéritière de Rodrigue de Bottin, de la directe du prince d'Orange, du couvent des religieuses de Saint-Pierre du Puy, dépendant des terroirs d'Orange et de Caderousse (1526).
          "Cette grange tira son nom de Rodric ou Rodrigue de Boutin, possesseur en 1496. Le bâtiment avec la plus grande partie de son tènement est assis dans le terroir d'Orange, quartier des Négades par delà la Mayne et du côté du levant, et le restant dans le terroir de Caderousse au même quartier des Negades par deçà la Mayne et du côté du couchant" (2 E 9/15, fol. 168).
          Lauzime du 6 septembre 1496: fragment de bulle de la cour temporelle d'Orange, sur repli et lacs de soie rouge, en très mauvais état. Cat. notice 305.
          bulle en plomb; Boutin, Rodrigue de (docteur ès droits); Boutin, Louise de; Cellerier, Antoine (coseigneur de Caderousse); Rodigonne, grange de (Orange, Vaucluse, France); Négades (les) (Orange, Vaucluse, France)
        - Titres propres et particuliers du domaine de la Plane d'Aygues au terroir d'Orange, 1490-1644; 2 E 9/1085
          Inventaire de 1525, t. 3, fol. 14-17 et Inventaire de 1695, t. 16, fol. 126-129 "6e tiroir"
          Échange de 1490: Inventaire de 1525, t. 3, fol. 14 "Federic Macabeus" "d d".
          Inventaire de 1695, t. 16, fol. 126-127 "6e tiroir" "n° 1".
          Échange de 1523: inventaire de 1525, t. 3, fol. 17 "Federic" "l l". Inventaire de 1695, t. 16, fol. 128 n° 3.
          Achat de 1533: t. 16, fol. 129 n° 4.
          Notamment: échange entre Guillaume d'Ancézune et André Fayssati, recteur d'une chapellenie dans l'église Saint-Michel de Codolet d'une terre provenant de Guillaume de Laudun au lieu dit "Coteleto" au terroir d'Orange contre une terre au terroir de Caderousse, au lieu dit "en l'Isle outre le pont" (1490); achat par Guillaume d'Ancézune d'une terre au lieu dit à Martignan (1523, bulle); échange entre Guillaume d'Ancézune et François Bertet de terres à Martignan (1523); achat par Françoise, Anne et Louise d'Ancézune d'une terre de Jean Ruffi à la Piagière franche (1533); procès verbal d'expertise à la suite de l'inondation du Rhône dans les terres de la métairie de Balthezard et la terre de Bigot (1644).
          Manque "plan ou désignation particulière d'une partie des terres du tènement de la Plane" t. 16, fol. 129 v° n° 5.
          Achat du 7 février 1523: bulle sur repli et cordelette (de soie ?) marron clair de la cour temporelle d'Orange, Philibert de Chalon, prince, diamètre 40 mm (lion dans un losange couronné / cornet d'Orange), bulle déformée, légende en partie effacée. Voir 11 NUM 380. Cat. notice 306. Parchemin troué, taches violettes.
          "En l'Isle outre le pont": "in Lilla ultra pontem" (1490).
          bulle en plomb; Fayssati, André; Bertet, François; Ruffi, Jean; Chalon, Philibert de (prince d'Orange, 1502-1530); Plane-d'Aygues (Orange, Vaucluse, France); Martignan (Orange, Vaucluse, France)
        - Arrentements de terres et granges des tènements de Saint-Paul, la Rodigonne, aux Négades, la Plane d'Aygues aux terroirs d'Orange et Caderousse, 1502-1697; 2 E 9/1086
          arrentement; Plane-d'Aygues (Orange, Vaucluse, France); Rodigonne, grange de (Orange, Vaucluse, France); Négades (les) (Orange, Vaucluse, France); Saint-Paul, grange de (Orange, Vaucluse, France); Négades (les) (Caderousse, Vaucluse, France)
      - Gigondas et Vacqueyras
        Inventaire de 1695, t. 14 "second volume" 16e tiroir 1re-13e liasses.
        - Reconnaissances féodales aux terroirs de Gigondas et Vacqueyras en faveur de Guillaume d'Ancézune et Jean de Bérenger, coseigneurs de Caderousse et leurs successeurs, 1524-1570; 2 E 9/1087
          Inventaire de 1695 "Orange 16e tiroir 1re liasse".
          Cahiers des reconnaissances reçues par Etienne Rivasse, notaire de Caderousse (1524); cahier d'extraits de reconnaissances en faveur des demoiselles de Caderousse et de Jacques Bérenger, seigneur de Puygiron et en partie de Caderousse (1566, 1570).
          reconnaissances seigneuriales; Rivasse, Etienne (notaire); Bérenger, Jacques (seigneur de Puygiron); Gigondas (Vaucluse, France); Vacqueyras (Vaucluse, France); Puygiron (Drôme, France)
        - Titres propres, nouveaux baux, lièves des directes et censes payées en huile aux terroirs de Gigondas et Vacqueyras en faveur des Ancézune et des Bérenger, héritiers de Montfort, coseigneurs de Caderousse, 1376-1568; 2 E 9/1088
          "Orange 16e tiroir 2e-3e liasses".
          Notamment: carnets de lièves, pour Guillaume d'Ancézune (1508-1509), pour le seigneur de Puigiron; extraits de nouveaux baux (1422-1568); achats et nouveaux baux de censes en huile provenant de Raymond Bernard Du Flamen et ses héritiers (1376-1400, bulle).
          Achat de 1348: bulle sur repli et lacs de soie rouge de la cour temporelle d'Orange, Jean de Chalon et Marie des Baux, prince et princesse d'Orange, diamètre 40 mm, métal assez brillant, légende partiellement défectueuse. Cat. notice 307.